【裁判字號】    89,上訴,1991
【裁判日期】    890428
【裁判案由】    違反稅捐稽徵法等
【裁判全文】
臺灣高等法院刑事判決                          八十九年度上訴字第一九九一號
    上  訴  人
    即  被  告  丙○○
    選任辯護人  陳慶尚
                陳錦雯
                謝維仁
右上訴人因違反稅捐稽徵法等案件，不服臺灣臺北地方法院八十八年度訴字第一三五
四號，中華民國八十九年四月二十八日第一審判決（起訴案號：臺灣臺北地方法院檢
察署八十八年度偵字第一三○九七號），提起上訴，本院判決如左：
    主  文
原判決撤銷。
丙○○無罪。
    理  由
一、公訴意旨略以：被告丙○○原係設於台北市○○○路四號二樓台灣三聚工程股份
    有限公司（下稱三聚公司）之負責人，乃係依法應納稅之義務人。明知丁○○於
    民國八十二年間並未在上址公司或其所承攬之工地工作及支薪，竟在上址公司內
    ，偽造自八十二年元月間起至同年十二月間止，向其支領工資共新台幣（下同）
    七十九萬四千五百元之工資表，且製成各類所得扣繳暨免扣繳憑單（下稱扣繳憑
    單），以詐術向財政部台北市國稅局提出申報，使之營業成本增加，營利所得減
    少，以此方法逃漏營利事業所得稅，並致丁○○被課徵所得稅，足以生損害於丁○○及稅捐稽徵機關對於稅捐稽徵之正確性。因認被告涉有稅捐稽徵法第四十一
    條納稅義務人以詐術逃漏稅捐及刑法第二百十六條、第二百十五條行使業務上登
    載不實文書等罪嫌云云。
二、按犯罪事實應依證據認定之，無證據不得推定犯罪事實，刑事訴訟法第一百五十
    四條定有明文。又不能證明被告犯罪或其行為不罰者，應諭知無罪之判決，同法
    第三百條第一項亦著有規定。再所謂證據，係指足以認定被告確有犯罪行為之積
    極證據而言。苟積極之證據不足為不利於被告事實之認定，即應為有利於被告之
    認定，更不必有何有利之證據，最高法院三十年上字八一六號著有判例，足資參
    照。再按稅捐稽徵法第四十一條所規定之逃漏稅捐罪，依其文義解釋及該條無處
    罰未遂犯規定之情形以觀，應認係結果犯，必納稅義務人以詐術或其他不正當之
    方法為逃漏稅捐之手段，並因而造成逃漏稅捐之結果，始成立該罪。是縱令納稅
    義務人有以詐術或其他不正當方法為手段，惟苟未致生逃漏稅捐之結果，即無遽
    以該罪相繩之理。本件訊據上訴人即被告丙○○雖不諱言渠於八十二年間為三聚
    公司之負責人，惟堅決否認有公訴人所指偽造工資表及製作不實扣繳憑單並據以
    逃漏營利事業所得稅之行為，辯稱：．．．．．．三聚公司的總公司在台北市，
    伊公司是委託工地主任對外招募工人，該工地是在彰化，有無請丁○○，伊不清
    楚；工資表是由工地呈報，至於工資表應該是工頭或工地會計幫工人寫的；而且
    丁○○先生甲○○是我工地領班，她要領薪資，資料一定是由丁○○或甲○○拿
    出來的。況伊公司扣繳憑單在一月底前即已寄出，彼時甲○○仍在伊公司工地工
    作至八十三年五、六月，如果當時扣繳憑單有問題，何以未即時反應等語。
三、經查：公訴人認被告丙○○涉有上述違反稅捐稽徵法及行使業務上登載不實罪嫌
    ，無非係以告訴人丁○○及其夫甲○○之指述，及渠等所提出三聚公司寄發給丁○○之八十二年度扣繳憑單，資為論據。惟查：
    (一)本件被告所經營之三聚公司，即令於八十二年間虛報告訴人之薪資七十九萬四
      千五百元，但仍無逃漏當年度營利事業所得稅，此已據財政部台北市國稅局函
      復原審在卷，有該局八十八年十一月二日財北國稅審三字第八八○四四三三五
      號函在卷可考（見原審卷第三十六頁）。揆諸前揭說明，被告要無成立逃漏稅
      捐罪責餘地，公訴人遽謂被告以詐術逃漏營利事業所得稅，無乃速論。
    (二)其次，告訴人丁○○之夫甲○○於八十二年至八十三年三聚公司結束營業前，
      曾應徵在三聚公司所承包之彰化縣員林國民住宅新建工程工地，從事水電設備
      工程方面之工作，此已經證人即告訴人丁○○之夫甲○○與原受僱三聚公司擔
      任前揭工地主任之戊○○，於本院調查中證述無訛（見本院卷第三十五頁、第
      三十六頁、第一一九頁、第一二一頁）。而關於前述告訴人丁○○之八十二年
      度扣繳憑單，據告訴人於原審審理時陳稱：渠於八十二年底、八十三年初即已
      收到（見原審卷第九十四頁末行及其反面第二行），而經本院依職權向財政部
      台灣省中區國稅局彰化縣分局查證結果，發現告訴人係遲至八十五年一月二十
      九日（原函載為同年三月十五日應有誤解）始與其夫甲○○共同具名檢舉三聚
      公司虛報其薪資所得，此有財政部台灣省中區國稅局彰化縣分局八十九年十二
      月二十二日彰國稅密字第八九○○三八七九三號函在卷可憑。然則，告訴人果
      未於八十二年間在被告之三聚公司前開工地做工，何以渠於收受該公司扣繳憑
      單後，卻不立即檢舉？甚或連向被告之三聚公司提出任何異議反應之資料亦無
      ，此實與一般常情，大相逕庭，寧無怪歟？雖告訴人與其夫甲○○各於本院調
      查中聲稱：渠等於八十三、四年間，或八十三年底、八十四年初，即已向該管
      彰化縣稅捐機關提出檢舉云云，但依上開財政部台灣省中區國稅局彰化縣分局
      函示，八十三、四年間，並無告訴人與其夫甲○○之相關檢舉資料，足徵告訴
      人與其夫甲○○上述所言，與事實未符，殊難採信。
    (三)次查，證人戊○○及原受僱三聚公司擔任前開員林國宅工地會計之陳秀惠雖均
      未能確定告訴人是否曾與其夫甲○○同在上開工地工作，然據證人戊○○稱，
      此係因告訴人之夫甲○○於上開工地工作模式，除屬點工部分（即工人由三聚
      公司招募、管理）外，另亦有由該工地主任戊○○規畫固定範圍之工事並告知
      工期進度、所需成本及其應有之品質，而委由甲○○自任監工角色，自行負責
      找工人完成者，且渠工地發薪資，均只核對金額，如果對就可以。且均只拿給
      一個人（工頭或領班），再由該員轉發給手下之工人。伊只要甲○○把工作做
      好即可，並不清楚其詳細之工作名單之緣故，故尚不能因此即反謂告訴人必不
      曾在上開工地工作。再參以本件告訴人之身分證，據證人即告訴人之夫甲○○
      所稱，係伊交予上開工地小姐（見臺灣臺北地方法院檢察署八十八年度偵字第
      一三○九七號卷第三九頁反面），此與一般虛報薪（工）資案例，大抵行為人
      所取得據以填載薪（工）資表之人頭身分證，殆皆他人所遺失、遭竊或來路不
      明者，迥然有別；以及關於卷附薪（工）資表之製作，依該二位證人戊○○及
      陳秀惠所言，既或由甲○○提供工作人員名冊，再由工地會計陳秀惠做成工資
      報表，或有時候由甲○○自己寫好交給公司會計（見原審卷第一二七頁及第一
      三五頁），則其上關於告訴人部分之記載，即更不可能有誤。此由本院依卷附
      載有告訴人具領薪（工）資之薪（工）資表所示，傳喚其上所載除告訴人以外
      之各該人員作證，據乙○○、辛○○、庚○○（改名為劉家澤）及己○○等人
      到庭各證稱：渠等均有於八十二年間，在三聚公司所承包上開員林國宅新建工
      程工地做工（見本院卷第七七頁及第九十頁）等情，更彌足徵信。且由此亦益
      見該薪（工）資表所載並非虛偽。
    (四)至於卷附勞工保險局八十九年七月二十八日保承字第一○一三九八一號書函所
      檢送有關告訴人丁○○勞工保險投保人投保資料，雖顯示八十二年九月至八十
      三年四月間，告訴人勞工保險之投保單位為國祿工程有限公司，惟據告訴人陳
      稱伊並未在該國祿工程有限公司工作，只是將伊之保險資料寄在該處投保而已
      ，是上開投保資料並不得執為告訴人未在被告之三聚公司工作之佐證，要已甚
      為明白。又證人甲○○於偵查中雖謂：伊交付告訴人身分證，係要報扶養親屬
      云云，但此與其後於本院調查中所稱：係為參加勞、健保等語之說詞，顯然前
      後矛盾，並無足取，亦附此敘明。
四、綜上查證，本件被告並無公訴人所指逃漏稅捐或業務登載不實之行為。此外又查
    無其他積極證據可證被告有該等犯行，即不能證明被告犯罪。揆諸首揭說明，應
    為被告無罪之諭知。原審未詳究上情，遽對被告為論罪科刑之判決，顯有未洽。
    被告上訴意旨否認犯罪，為有理由。應由本院將原判決撤銷，另為被告無罪之判
    決。
據上論斷，應依刑事訴訟法第三百六十九條第一項前段、第三百六十四條、第三百零
一條第一項，判決如主文。
本案經檢察官楊楚猛到庭執行職務。
中      華      民      國    九十      年      二      月     十九     日
                              臺灣高等法院刑事第二十庭
                                  審判長法  官  葉  麗  霞
                                        法  官  黃  瑞  華
                                        法  官  余  來  炎
右正本證明與原本無異。
如不服本判決應於收受送達後十日內向本院提出上訴書狀，其未敘述上訴之理由者並
得於提起上訴後十日內向本院補提理由書（均須按他造當事人之人數附繕本）。
                                        書記官  黃  麗  玲
中    華    民    國     九十     年         二     月        二十三    日


司法院資訊處製作；財團法人民間司法改革基金會備份。
